【裁判字號】    98,消債抗,218
【裁判日期】    980831
【裁判案由】    更生事件
【裁判全文】
臺灣臺北地方法院民事裁定           98年度消債抗字第218號
抗  告  人  甲○○
代  理  人  黃正琪律師
上列抗告人因消費者債務清理事件聲請更生，對於中華民國98年
6月8日本院民事庭98年度消債更字第272 號裁定提起抗告，本院
裁定如下：
    主  文
抗告駁回。
抗告程序費用新臺幣壹仟元由抗告人負擔。
    理  由
一、按債務人不能清償債務或有不能清償之虞者，得依本條例所
    定更生或清算程序，清理其債務；更生及清算事件專屬債務
    人住所地之地方法院管轄。不能依前項規定定管轄法院者，
    由債務人主要財產所在地之地方法院管轄，消費者債務清理
    條例第3條、第5條分別定有明文。再依一定事實，足認以久
    住之意思，住於一定之地域者，即為設定其住所於該地，民
    法第20條第1 項亦定有明文。是我國民法關於住所之設定，
    兼採主觀主義及客觀主義之精神，必須主觀上有久住一定區
    域之意思，客觀上有住於一定區域之事實，該一定之區域始
    為住所。當事人有無久住之意思，應依客觀之事實探求並認
    定之，而所謂「一定之事實」，包括戶籍登記、居住情形等
    。而住所與居所的區別，在於有無久住的意思。又專屬管轄
    之事件不得以合意定管轄法院。且專屬於他法院管轄之事件
    ，無管轄權之法院，並不因移轉管轄之裁定而取得管轄權。
二、抗告意旨略以：其係在臺北工作，而臺北與戶籍所在之屏東
    相距甚遠，其實不可能每日通勤往返，再依其所提出之租約
    影本，足證明其有居住之事實，其係為工作便利性而住於臺
    北縣三重市○○路○段21巷18號4樓，縱要移轉管轄，亦應移
    送臺灣板橋地方法院，其移轉至抗告人現無居住事實之戶籍
    地，不符便利性之管轄法院原則，且抗告人既無實際居住於
    戶籍地之事實，則依民法住所地認定之主客觀原則，戶籍地
    顯非債務人之住所地，原裁定移送臺灣屏東地方法院管轄，
    容有違誤云云。
三、經查：本件抗告人於民國91年8月6日遷入屏東縣來義鄉○○
    村○○路91巷16號，有戶籍謄本在卷可稽（見原審卷第24頁
    至25頁）。抗告意旨雖稱抗告人並未實際居住於該戶籍地，
    其係為工作便利性而住於臺北縣三重市，原裁定縱要移轉管
    轄，亦應移送臺灣板橋地方法院云云，惟依抗告人之房屋租
    賃契約書觀之，約定之租賃期限為1年、自96年8月25日起（
    租賃契約書上僅有出租人之姓名、無承租人之姓名、無租賃
    房屋所在地），則縱如抗告人所主張，係承租居住於臺北縣
    三重市○○路○段21巷18號4 樓，惟租賃期限即僅簽訂為1年
    ，已足徵抗告人所主張之租屋地並非其長住久居之地，僅係
    因工作需求而租住，若因工作地點變更、交通便利性、居住
    品質等考量，亦有搬離現租屋地之可能，主客觀上均難認有
    久住該處之事實。再抗告人自91年8月6日即遷入戶籍地址，
    戶籍地之戶長為抗告人之父親，遷入時間已達7 年，而抗告
    人係於96年8 月25日始因工作便利而居住於租賃處所，而該
    租賃契約書亦僅簽訂為1 年，則租賃契約之雙方當事人皆有
    可能於租約到期後決定是否再繼續租賃契約，故抗告人亦有
    遷離租賃處所之可能，難認抗告人主客觀上均有久住該租屋
    處為住所之事實，原裁定將抗告人本件更生聲請，移送臺灣
    屏東地方法院，並無違誤，抗告意旨指摘原裁定不當，求予
    廢棄，非有理由，應予駁回。
四、綜上所述，本件抗告為無理由，爰依消費者債務清理條例第
    11條第2項、第15條，民事訴訟法第495條之1第1 項、第449
    條第1項、第95條、第78條，裁定如主文。
中    華    民    國    98    年    8     月    31    日
              民事第四庭    審判長法  官  周祖民
                                  法  官  賴武志
                                  法  官  余明賢
上為正本係照原本作成
本裁定不得抗告
中    華    民    國    98    年    8     月    31    日
                              書  記  官  楊勝欽


司法院資訊處製作；財團法人民間司法改革基金會備份。
